臺灣嘉義地方法院民事判決
110年度訴字第390號

原      告  官清志


訴訟代理人  嚴天琮律師
複  代理人  黃慧翔
被      告  王宋法（即王健權） 

            王石𠁆
            王志誠
            王志雄
            王宗吉
上  五  人
訴訟代理人  黃義偉律師            
上列當事人間請求拆屋還地等事件，本院於民國111年1月26日言
詞辯論終結，判決如下：
    主    文
被告王宋法、王志誠、王志雄、王宗吉應將坐落嘉義縣○○鄉○○○
段000地號土地上，如附圖所示編號A部分面積36.4平方公尺、B
部分面積49.17平方公尺、C部分面積107.45平方公尺之建物拆除
，並將上開土地騰空返還原告及全體共有人。
被告王宋法、王志誠、王志雄、王宗吉應給付原告新臺幣（下同
）28,408元，及被告王宋法自民國110年8月6日起、被告王志誠
、王宗吉自民國110年10月21日起、被告王志雄自民國110年11月
1日起，均至清償日止，按年息百分之5計算之利息。並自民國11
0年8月6日起至返還前項所示土地之日止，按月給付原告496元。
原告其餘之訴駁回。
訴訟費用由被告王宋法、王志誠、王志雄、王宗吉連帶負擔百分
之98，餘由原告負擔。
本判決於原告以17萬元供擔保後，得假執行。但被告王宋法、王
志誠、王志雄、王宗吉以51萬元為原告預供擔保，得免為假執行
。
原告其餘假執行聲請駁回。
    事實及理由
壹、程序事項
  ㈠按訴狀送達後，原告不得將原訴變更或追加他訴，但請求之
    基礎事實同一者，不在此限（民事訴訟法第255條第1項但書
    第2款）；不變更訴訟標的，而補充或更正事實上或法律上
    之陳述者，非為訴之變更或追加（民事訴訟法第256條）。
    查原告起訴時原請求被告王宋法、王石𠁆將坐落於嘉義縣○○
    鄉○○段000地號土地上之地上物拆除(實際占用面積以測量為
    準)，將上開土地返還原告及全體共有人，及請求被告2人給
    付相當於租金之不當得利(本院卷9-13頁)。
  ㈡原告嗣以具狀將上開土地更正為「嘉義縣○○鄉○○○段000地號
    土地」（下稱系爭土地）（本院卷第43頁）；另變更聲明狀
    追加王志誠、王志雄、王宗吉為被告，並更正訴之聲明（本
    院卷第170-172頁），核原告所為之更正地號、占用面積部
    分，僅係更正事實上之陳述，非訴之變更或追加；追加被告
    王志誠、王志雄、王宗吉部分，均係基於原告主張被告所有
    建物無權占用原告所共有土地之同一基礎事實而為請求，核
    與前開規定相符，應予准許。
貳、實體事項
一、原告主張：
  ㈠原告為系爭土地之共有人（權利範圍為2分之1），被告未經
    共有人之同意，擅自在系爭土地上興建門牌號碼：嘉義縣○○
    鄉○○00號之RC混擬土建物及搭設鐵皮屋（下稱系爭建物），
    被告無權占用系爭土地建築地上物，系爭建物無權占用原告
    之土地。爰依民法第767條、第821條之規定，請求被告拆除
    系爭建物，將土地返還原告及其他全體共有人。
  ㈡被告無權占用系爭土地193.02平方公尺，受有相當租金之利
    益，致原告受有租金之損害，自得向被告請求5年之相當租
    金之利益，又系爭土地各期申報地價，105至106年度為每平
    方公尺760元；107至110年度為每平分公尺880元，計算相當
    租金之利益為4萬679元。另請求被告自起狀繕本送達翌日起
    ，至土地返還日止，按月給付相當於租金之損害709元。
  ㈢訴之聲明
　 1、被告應將坐落嘉義縣○○鄉○○○段000地號土地上，如嘉義縣
      水上地政事務所110年12月8日土地複丈成果圖（下稱附圖
      ）所示編號A部分面積36.4平方公尺、B部分面積49.17平
      方公尺、C部分面積107.45平方公尺之建物拆除，並將上
      開土地騰空返還原告及全體共有人。
　 2、被告應給付原告4萬679元，並自起訴狀繕本送達翌日起至
      清償日止，按週年利率百分之5計算之利息。
　 3、被告應自起訴狀繕本送達翌日起至騰空遷讓返還系爭土地
      予全體共有人之日止，按月給付原告709元。
　 4、訴訟費用由被告負擔。
　 5、原告願供擔保，請准宣告假執行。
二、被告則以：
  ㈠被告王石𠁆對系爭建物並無事實上處分權，原告主張被告王
    石𠁆應拆除系爭建物及給付相當於不當得利之租金，並無理
    由。
  ㈡系爭建物早於民國37年間即已興建完成並坐落於系爭土地，
    被告王宋法、王志誠、王志雄、王宗吉等4人（合稱被告王
    宋法等4人）因繼承而成為系爭建物之事實上處分權人，並
    非被告未經共有人之同意而無權占有系爭土地興建系爭建物
    。
  ㈢系爭建物基於使用借貸之法律關係而使用系爭土地，且未定
    借貸期限，依民法第470條第1項本文後段規定，待借貸之目
    的使用完畢時返還之。
  ㈣縱認系爭建物坐落系爭土地之使用未成立使用借貸關係，但
    依民法第796條規定，原告不得請求移去或變更系爭建物。
    又依民法第796條之1規定，被告亦得為免為全部或一部之除
    去或變更。
  ㈤又原告與其父親官明吾長達數十年來遲未催討占用部分，拒
    絕被告等人以價購或租賃方式填補系爭土地遭占用之損失，
    有違誠信原則。
  ㈥聲明：
　 1、原告之訴駁回。
　 2、訴訟費用由原告負擔。
三、爭點事項：
　㈠不爭執事項：
 　1、原告與訴外人官李彩月自被繼承人官明吾繼承系爭土地。
      原告與官李彩月共有系爭土地，其二人之應有部分各為2
      分之1。
 　2、系爭建物之事實上處分權人為被告王宋法、王志誠、王志
      雄、王宗吉等4人，不包含被告王石𠁆。
 　3、系爭建物占用系爭土地如附圖所示編號A部分面積36.4平
      方公尺、B部分面積49.17平方公尺、C部分面積107.45平
      方公尺。
　㈡爭執事項：
　 1、被告王宋法等4人之系爭建物是否有權占用系爭土地？
　 2、原告請求被告拆除系爭建物，並返還占用之土地是否有理
      ？
　 3、原告可請求之不當得利為何？
四、本院判斷：
　㈠被告王宋法等4人之系爭建物是否有權占用系爭土地？
　 1、原告與官李彩月自被繼承人官明吾繼承系爭土地（重測前
      地號為嘉義縣○○鄉○○段000地號），系爭土地現為原告與
      官李彩月所共有，而系爭建物之事實上處分權人為被告王
      宋法等4人，該建物占用系爭土地如附圖所示編號A部分面
      積36.4平方公尺、B部分面積49.17平方公尺、C部分面積1
      07.45平方公尺之事實，為兩造所不爭執，並有土地謄本
      、大崙段253地號之嘉義省嘉義縣土地登記簿、嘉義縣水
      上地政事務所110年12月8日土地複丈成果圖、嘉義縣財政
      稅務局嘉縣財稅房字第1100120314號函暨系爭建物之房屋
      稅111年課稅明細表、本院勘驗筆錄各1份可證（本院卷第
      49-51、69-79、162、178-179、206、210頁）。核此為真
      實。
　 2、被告抗辯：①自上開課稅明細表可知系爭建物之經歷年數
      為73年，足證系爭建物興建年代久遠，應可推論係早在37
      年間即已存在，早於原告之父親官明吾取得系爭土地之時
      間53年8月25日。系爭建物坐落於系爭土地時間長達73年
      有餘，且面積非小，應可認定系爭建物於建造時，其原始
      起造人與系爭土地之所有權人存有默示之使用借貸契約。
      ②系爭建物自起造迄今，雖因建物結構補強而歷經翻修，
      惟均未逸脫使用借貸之目的（興建房屋）使用，因此系爭
      建物有權占有系爭土地等語，經查：
　　⑴按所謂默示之意思表示，係指依表意人之舉動或其他情事
      ，足以間接推知其效果意思者而言，若單純之沉默，則除
      有特別情事，依社會觀念可認為一定意思表示者外，不得
      謂為默示之意思表示。而對無權占有人之使用未加異議，
      僅單純沈默而未為制止者，不生任何法律效果，亦非默許
      同意繼續使用（最高法院105年度台上字第13號判決意旨
      參照）。
　　⑵由上開課稅明細表（本院卷第73頁）可知系爭建物之經歷
      年數為73年。而原告之父親官明吾取得系爭土地之時間53
      年8月25日，此有大崙段253地號之嘉義省嘉義縣土地登記
      簿之原因發生日期欄可證（本院卷第210、216頁）。然縱
      使如被告所言，官明吾取得系爭土地時，系爭建物即已存
      在於系爭土地上，且系爭建物坐落於系爭土地時間長達73
      年，亦無法直接認定「系爭建物之原始起造人與系爭土地
      之所有權人存有默示之使用借貸契約」，被告並未陳明系
      爭建物之原始起造人、該建物建造時之系爭土地之所有權
      人為何人，亦未舉證系爭建物建造時之系爭土地之所有權
      人有何舉動或其他情事，而可推知其效果意思為默示使用
      借貸之意思表示，故僅得認為係單純之沉默。依前揭說明
      可知，當時之系爭土地之所有人對於無權占有人之使用未
      加異議，僅單純沈默而未為制止者，不生任何法律效果，
      亦非默許同意繼續使用。是無法認定兩造之先人或前手就
      系爭建物是基於默示使用借貸契約有權占用系爭土地。
　 3、被告抗辯：系爭建物占用系爭土地面積非小，且占用時間
      迄今長達73年有餘，系爭土地所有權人斷無不知土地遭人
      占用之理，且原告祖父官金枝及父親官明吾居住於系爭建
      物隔壁，知悉土地遭人占用而不即提出異議，且原告於74
      年完成系爭土地所有權登記迄今長達36年，未表達異議，
      依民法第796條第1項規定，原告不得請求移去或變更系爭
      建物。又縱認被告不得主張民法第796條第1項規定，亦得
      依民法第796條之1規定，免為全部或一部之除去或變更等
      語。惟：
　　⑴按「土地所有人建築房屋非因故意或重大過失逾越地界者
      ，鄰地所有人如知其越界而不即提出異議，不得請求移去
      或變更其房屋」，民法第796條第1項前段固有明定。惟由
      上開規定觀之，民法第796條第1項所定鄰地所有人之忍受
      義務，必以土地所有人係在自己土地上建築房屋，非因故
      意或重大過失逾越地界占用他人土地為前提，倘係直接將
      房屋建築於鄰地之土地上，非僅一部分逾越疆界者，即屬
      無權占用，並無上開規定之適用甚明（類似見解參照最高
      法院82年度台上字第1867號判決意旨）。又按「土地所有
      人建築房屋逾越地界，鄰地所有人請求移去或變更時，法
      院得斟酌公共利益及當事人利益，免為全部或一部之移去
      或變更」，民法第796條之1固有明文，惟承上所述，若是
      該房屋非僅一部分逾越疆界者，即屬無權占用，無民法第
      796條第1項越界建築之適用，自無民法第796條之1規定之
      適用（最高法院107年度台上字第644號判決意旨參照）。
　　⑵查，系爭土地之面積為195.28平方公尺，而被告所有之系
      爭建物，占用系爭土地如附圖所示編號A、B、C部分共193
      .02平方公尺（36.4㎡＋49.17㎡＋107.45㎡），是系爭建物幾
      乎全部坐落於系爭土地上，僅少部分坐落於同段877、878
      、880、881、882、889地號上，幾乎占用整筆系爭土地，
      此有土地謄本、嘉義縣水上地政事務所110年12月8日土地
      複丈成果圖1份在卷可參（本院卷第15、238頁），據此可
      知，系爭建物主要部分均坐落於他人土地上，並非因在自
      己土地上建築房屋而不慎逾越疆界，顯屬典型無權占有甚
      明，要無民法第796條關於越界建築規定之適用，亦無民
      法第796條之1規定之適用，是被告上開抗辯並不可採。
　 4、綜上所述，無法認定兩造之先人或前手就系爭建物是基於
      默示使用借貸契約有權占用系爭土地。被告亦無民法第79
      6條、第796條之1規定之適用。故被告王宋法等4人之系爭
      建物為無權占有系爭土地。　　　　　
　㈡原告請求被告拆除系爭建物，並返還占用之土地是否有理？
　 1、按所有人對於無權占有或侵奪其所有物者，得請求返還之
      。對於妨害其所有權者，得請求除去之（民法第767條第1
      項前段、中段）；各共有人對於第三人，得就共有物之全
      部為本於所有權之請求。但回復共有物之請求，僅得為共
      有人全體之利益為之（民法第821條）。次按房屋之拆除
      ，為一種事實上之處分行為，是未經辦理所有權第一次登
      記之房屋，須有事實上之處分權者，始得予以拆除。另按
      房屋不能脫離土地而獨立存在，使用房屋必須使用該房屋
      之基地，故占有基地者，係房屋所有人，而非使用人。倘
      房屋所有人無權占有該房屋之基地，基地所有人本於土地
      所有權之作用，於排除地上房屋所有人之侵害，即請求拆
      屋還地時，固得一併請求亦妨害其所有權之使用該房屋第
      三人，自房屋遷出，然不得單獨或一併請求該使用房屋而
      間接使用土地之第三人返還土地，否則無從強制執行。至
      房屋所有人有權占有該房屋之基地者，不論第三人是否有
      權使用該房屋，均難謂其妨害基地所有人之所有權，土地
      所有人更不得請求該第三人返還土地（最高法院102年度
      台上字第232號判決意旨參照）。
　 2、經查：
　　⑴原告為系爭土地之共有人、系爭建物之事實上處分權人為
      被告王宋法等4人等情，為兩造所不爭執，已如前述。而
      被告王宋法等4人之系爭建物無權占有系爭土地，是原告
      依民法第767條、821條請求被告王宋法等4人拆除系爭建
      物，並將系爭土地騰空返還原告及全體共有人，為有理由
      ，應予准許。
　　⑵被告王石𠁆並非系爭建物之事實上處分權人，此為原告所
      不爭執（本院卷第179頁）。是原告不得請求王石𠁆拆除
      系爭建物。
　　⑶被告王石𠁆是否占有系爭建物，被告王宋法陳稱目前僅被
      告王宋法、王志雄占有系爭建物，此有本院勘驗筆錄為證
      （本院卷第49-51頁），就被告王宋法、王志雄占有系爭
      建物，為兩造所不爭執（本院卷第178-179頁），僅爭執
      被告王石𠁆是否占有系爭建物。然原告並未舉證被告王石
      𠁆占有系爭建物，是無從認定被告王石𠁆亦為系爭建物之
      占有人。又縱認被告王石𠁆為系爭建物之占有人，依上開
      說明，原告亦無從請求該使用房屋而間接使用土地之第三
      人返還土地。因此，原告請求被告王石𠁆拆除系爭建物，
      並將系爭土地騰空返還原告及全體共有人，則無理由，應
      予駁回。
　 3、被告抗辯：原告與其父親官明吾長達數十年來遲未催討占
      用部分，拒絕被告等人以價購或租賃方式填補系爭土地遭
      占用之損失，故原告請求被告拆除占用系爭土地之部分，
      有違誠信原則等語，惟：
　　⑴按權利之行使，不得違反公共利益，或以損害他人為主要
      目的，民法第148條第1項設有規定。又權利之行使，是否
      以損害他人為主要目的，應就權利人因權利行使所能取得
      之利益，與他人及國家社會因其權利行使所受之損失，比
      較衡量以定之。倘其權利之行使，自己所得利益極少而他
      人及國家社會所受之損失甚大者，非不得視為以損害他人
      為主要目的，此乃權利社會化之基本內涵所必然之解釋。
      另民法第148條所稱權利之行使，不得以損害他人為主要
      目的者，係指行使權利，專以損害他人為目的之情形而言
      ，若為自己之利益而行使，縱於他人之利益不無損害，然
      既非以損害他人為主要目的，即無該條之適用（最高法院
      69年度台上字第1079號判決意旨可參）。
　　⑵原告與官李彩月共有之系爭土地遭被告王宋法等4人之系爭
      建物無權占用，系爭建物僅供私人使用，並未提供為其他
      公益用途，則原告請求被告拆屋還地，純屬兩造間之私權
      糾紛，系爭建物並無合法使用執照，則原告訴請拆除系爭
      建物並返還土地，係攸關原告所有系爭土地占有使用權利
      之完整性，而為正當權利之行使，並未逾越其合法權利之
      範圍，尚難認原告之行為係以損害被告為主要目的，參酌
      前開最高法院判決意旨，原告請求具有事實上處分權人之
      被告拆除系爭建物，即非權利濫用。
　 4、綜上所述，原告依民法第767條、821條請求被告王宋法等
      4人拆除如附圖所示編號A部分面積36.4平方公尺、B部分
      面積49.17平方公尺、C部分面積107.45平方公尺之建物，
      並將系爭土地騰空返還原告及全體共有人，為有理由，應
      予准許；請求被告王石𠁆拆除系爭建物，並將系爭土地騰
      空返還原告及全體共有人，則無理由，應予駁回。
　㈢原告可請求之不當得利為何？
   1、按無法律上之原因而受利益，致他人受損害者，應返還其
      利益（民法第179條前段）。無權占有他人土地，可能獲
      得相當於租金之利益，為社會通常之觀念。次按無權占有
      他人土地建物而獲不當利益，應係占有基地的利益，此與
      因占有建物而獲不當利益係指占有房屋的利益，乃屬不同
      之占有利益。房屋所有權人既無權占有他人土地，並建屋
      存立於土地上作為其實力支配關係的外在形式，自應由「
      房屋所有權人」對土地所有權人返還所占有基地之利益；
      至於占有房屋所彰顯客觀上亦占有基地之外觀而言，因基
      地的使用即房屋的存在，在房屋占有人取得對房屋的所有
      權或得拆立存廢的處分權之前，尚難為其已受有因房屋存
      在而占有基地之利益。因此，從權利歸屬原則檢視，占有
      房屋之人所受利益為房屋之使用收益，該利益歸屬於房屋
      所有權人，而非土地所有權人。
   2、查，被告王宋法等4人無權占用系爭土地如附圖所示A、B
      、C部分，依前揭意旨所示，自獲有相當於租金之利益，
      並致原告受有相當於租金之損害。從而原告請求被告王宋
      法等4人給付相當於租金之利益，自無不可。至被告王石�
      �並非系爭建物之占有人，已如前述，且揆諸上開說明，
      占有房屋之人所受利益為房屋之使用收益，該利益歸屬於
      房屋所有權人，而非土地所有權人，縱使被告王石𠁆為系
      爭建物之占有人，因被告王石𠁆非事實上處分權人，原告
      亦不得向僅為系爭建物之占有人請求占有系爭土地之不當
      得利，是原告不得向被告王石𠁆請求給付相當於租金之利
      益。
   3、次按第97條、第99條及第101條之規定，於租用基地建築
      房屋均準用之（土地第105條）；城市地方房屋之租金，
      以不超過土地及其建築物申報總價年息百分之10為限（土
      地法第97條）；又土地法第97條所謂土地及建築物之總價
      額，土地價額依法定地價，土地法施行法第25條定有明文
      。而法定地價，依土地法第148條規定，係土地所有人依
      該法規定所申報之地價。故土地法第97條所謂之申報價額
      ，即指該土地之申報地價而言。是原告請求被告返還相當
      於租金之不當得利之金額，自應受上揭土地法第97條規定
      之限制。查系爭土地位於嘉義縣○○鄉○○00號，屬鄉間，非
      工商業繁榮之位置，以及被告占用系爭土地作為漢昇捲門
      有限公司、堆置工作器具、材料及雜物，並作為個人居住
      使用等情，此有相片4張可證（本院卷第190-196頁）。是
      本院審酌上情認原告請求以系爭土地申報地價年息百分之
      7計算，較屬合理。
   4、系爭土地105年1月至106年12月31日止之申報地價1平方公
      尺為760元，107年1月至110年12月31日止之申報地價1平
      方公尺為880元，此有土地謄本可證（本院卷第25頁）。
      而被告王宋法等4人占用如附圖所示編號A、B、C部分，共
      193.02平方公尺，依此回溯起訴（110年5月21日）前5年
      期間即自105年5月22日至110年5月21日。是自105年5月22
      日至106年12月31日，共計1年又224天之不當得利金額為1
      6,553元（760×193.02×0.07×1又224/366，元以上四捨五
      入，以下同）；自107年1月至110年5月21日，共計3年又1
      41天之不當得利金額為40,263元（880×193.02×0.07×3又1
      41/365），合計5年之不當得利為56,816元（16,553＋40,2
      63）；按月之不當得利金額為991元（880×193.02×0.07÷1
      2）。又原告之應有部分為2分之1，是原告可請求被告王
      宋法等4人占用系爭土地5年之不當得利為28,408元（56,8
      16÷2）；按月之不當得利金額為496元（991÷2）。
   5、另按給付無確定期限者，債務人於債權人得請求給付時，
      經其催告而未為給付，自受催告時起，負遲延責任。其經
      債權人起訴而送達訴狀，或依督促程序送達支付命令，或
      為其他相類之行為者，與催告有同一之效力（民法第229
      條第2項）；又遲延之債務，以支付金錢為標的者，債權
      人得請求依法定利率計算之遲延利息。但約定利率較高者
      ，仍從其約定利率（民法第233條第1項）；應付利息之債
      務，其利率未經約定，亦無法律可據者，週年利率為百分
      之5（民法第203條）。經查，原告對被告王宋法等4人之
      上開5年期間之不當得利債權，核屬無確定期限之給付，
      原告起訴時之被告為王宋法、王石𠁆，原告上開起訴狀繕
      本係於110年8月5日送達被告王宋法收受，復以民事變更
      聲明狀追加王志誠、王志雄、王宗吉為被告，該份民事變
      更聲明狀係於同年10月20日送達被告王志誠、王宗吉、同
      年月21日寄存送達予被告王志雄等情，有送達證書可稽（
      本院卷第39、122-126頁），爰此：
　　⑴被告王宋法應自上開起訴狀繕本送達翌日即110年8月6日起
      ，按年息百分之5計算遲延利息。
　　⑵被告王志誠、王宗吉自上開民事變更聲明狀繕本送達翌日
      即110年10月21日起，始應按年息百分之5計算遲延利息
　　⑶被告王志雄自民事變更聲明狀繕本送達翌日即110年11月1
      日起（110年10月21日寄存送達，依民事訴訟法第138條第
      2項規定，自寄存之日起，經10日發生效力，即110年10月
      31日生效），始應按年息百分之5計算遲延利息。
   6、據上原告本於不當得利，請求被告王宋法、王志誠、王志
      雄、王宗吉等4人給付28,408元，及被告王宋法110年8月6
      日起；被告王志誠、王宗吉自同年10月21日起；被告王志
      雄自同年11月1日起至清償日止，按年息百分之5計算之利
      息為有理由，暨自起訴狀繕本送達翌日即110年8月6日起
      至返還土地之日止，按月給付496元，為有理由，應予准
      許，原告逾此請求，則屬無據，應予駁回。
  ㈣綜上所述，原告依民法第767條、821條規定，請求被告王宋
    法、王志誠、王志雄、王宗吉等4人應將系爭房屋拆除後，
    返還占有土地予原告，並請求自105年5月22日起至110年5月
    21日相當於租金之不當得利28,408元及自110年8月6日起至
    返還上開土地之日止，按月給付原告496元，為有理由，應
    予准許，原告逾此請求，則屬無據，應予駁回。
  ㈤本判決原告勝訴部分，原告陳明願供擔保，聲請宣告假執行
    ，核無不合，爰依民事訴訟法第390條第2項規定，酌定相當
    之擔保金額予以准許。又被告王宋法、王志誠、王志雄、王
    宗吉等4人雖未聲請宣告免假執行，本院認宜依同法第392條
    第2項規定，依職權宣告得預供擔保而免為假執行。至於原
    告敗訴部分，其假執行之聲請，已失所附麗，併予駁回。
  ㈥本件事證已臻明確，兩造其餘主張陳述及所提之證據，均不
    影響本案判決，毋庸再予審酌，附此敘明。
五、訴訟費用裁判之依據：民事訴訟法第79條、第85條第2項。
中　　華　　民　　國　　111 　年　　2 　　月　　16　　日
                  民事第三庭  法  官  馮保郎
以上正本係照原本作成。
如不服本判決，應於送達後20日內，向本院提出上訴狀（須按對
造人數提出繕本）及表明上訴理由，並依上訴利益繳交第二審裁
判費。如委任律師提起上訴者，應一併繳納上訴審裁判費。
中　　華　　民　　國　　111 　年　　2 　　月　　16　　日
                              書記官  蔡沛圻